臺灣高等法院高雄分院民事判決
111年度勞上字第46號
上  訴  人  邱吾胥  
            潘美如  
共      同
訴訟代理人  陳忠勝律師  (法扶律師)
被上訴人    陳惠娟  



上列當事人間請求給付工資等事件，上訴人對於中華民國111年6
月30日臺灣高雄地方法院111年度勞訴字第47號第一審判決提起
上訴，本院於111年11月9日言詞辯論終結，判決如下：
    主  文
上訴駁回。
第二審訴訟費用由上訴人負擔。
    事實及理由
一、被上訴人經合法通知未於言詞辯論期日到場，核無民事訴訟
    法第386條所列各款情形，爰依上訴人之聲請，由其一造辯
    論而為判決。
二、上訴人起訴主張：上訴人於民國109年7月間在原審被告陳建
    宏所經營之新民意數據有限公司（下稱新民意公司）工讀，
    並以時薪計算薪資，工作内容為蒐集網路資料、拍照、彙整
    資料與網路行銷等。嗣陳建宏向上訴人表示自110年1月起，
    薪資給付方式變更為月薪新臺幣（下同）3萬元，且每3個月
    給付一次，要求上訴人擬制合作契約書，並分別將上訴人邱
    吾胥提升為執行長，上訴人潘美如提升為主任，並印製名片
    予上訴人。嗣集悠行銷開發有限公司負責人（下稱集悠公司
    ）即被上訴人於110年1月15日加入通訊軟體LINE「5G智慧商
    圈團隊」群組（下稱系爭群組），表示其為陳建宏之合夥人
    ，為公司之「副總」，陳建宏則自稱為「陳總」，並表示被
    上訴人將與上訴人合作，日後與公司客戶洽談之業務費用需
    匯入被上訴人所開立之永豐銀行海山分行帳戶，後續若有客
    戶詢問公司名稱，回答公司名稱係集悠公司即可，上訴人名
    片上印製之地址「台北市○○區○○路○段0號4樓A28」亦為被上
    訴人擔任負責人之「台灣菁品開拓有限公司」登記地址，名
    片上之網路連結截圖、執行單位均載明為集悠公司及前揭地
    址。又陳建宏在系爭群組上傳之「Taiwan5G憑證報價單」對
    外代表之公司名稱、統一編號及匯款帳戶皆記載集悠公司資
    訊，足認被上訴人與陳建宏之合夥均為上訴人之雇主。上訴
    人工作至110年4月30日止，被上訴人積欠上訴人工資各12萬
    元，上訴人自得依勞動基準法（下稱勞基法）第14條第1項
    第5、6款規定終止勞動契約，則被上訴人應給付上訴人資遣
    費各5,000元、工讀薪資6,640元及110年1月至4月薪資12萬
    元，合計各131,640元，並應發給上訴人非自願離職證明書
    等語。求為判決：㈠陳建宏應給付上訴人各131,640元，及均
    自起訴狀繕本送達翌日起至清償日止，按週年利率5％計算之
    利息。㈡被上訴人應給付上訴人各131,640元，及均自起訴狀
    繕本送達翌日起至清償日止，按週年利率5％計算之利息。㈢
    陳建宏應各開立並發給上訴人非自願離職證明書。㈣被上訴
    人應各開立並發給上訴人非自願離職證明書。㈤聲明第1項、
    第2項部分，陳建宏、被上訴人任一人已為全部或一部給付
    ，另一人於該給付範圍内同免責任。㈥聲明第3項、第4項部
    分，陳建宏、被上訴人任一人已為全部或一部給付，另一人
    於該給付範圍内同免責任。㈦願供擔保准予宣告假執行。
三、被上訴人經合法通知，未於言詞辯論期日到場，惟其於原審
    及本院具狀則以：上訴人並非集悠公司所聘用之員工，而係
    陳建宏新民意公司之員工，被上訴人僅係因案件合作關係結
    識陳建宏，並加入系爭群組，本件純屬上訴人與陳建宏之勞
    資糾紛，與被上訴人無關，被上訴人不認識上訴人，上訴人
    依僱傭關係請求被上訴人給付工資、資遣費及開立非自願離
    職服務證明書均無理由等語置辯。
四、原審判決命陳建宏應給付上訴人各131,640元及准免假執行
    之宣告，並命陳建宏開立非自願離職服務證明書，而駁回上
    訴人對被上訴人之訴及假執行之聲請，上訴人就敗訴部分不
    服，提起上訴。上訴人於本院聲明：㈠原判決關於駁回上訴
    人後開第2項之訴部分廢棄。㈡被上訴人應就原判決命陳建宏
    給付上訴人各131,640元本息部分，負連帶給付之責(依其主
    張應係不真正連帶給付之責之誤。又原審判決陳建宏全部敗
    訴，陳建宏未提起上訴，及原審判決駁回上訴人請求被上訴
    人開立非自願離職服務證明書予上訴人部分，上訴人未提起
    上訴，均非本院審理之範圍)。 
五、兩造間是否有僱傭關係？上訴人請求被上訴人給付上訴人各
    131,640元本息予上訴人，有無理由？
  ㈠按稱僱傭者，謂當事人約定，一方於一定或不定之期限內為
    他方服勞務，他方給付報酬之契約，民法第482條定有明文
    ；又所謂勞工，依勞基法第2條第1款規定，謂受雇主僱用從
    事工作，獲致工資者。勞動契約之勞工，通常具有下列特徵
    ：①人格從屬性，即受雇人在雇主企業組織內，服從雇主權
    威，並有接受懲戒或制裁之義務。②親自履行，不得使用代
    理人。③經濟上從屬性，即受雇人非為自己之營業勞動，而
    係從屬於他人，為該他人勞動。④納入雇方生產組織體系，
    並與同僚間居於分工合作狀態。又基於保護勞工之立場，一
    般就勞動契約關係之成立，均從寬認定，只要有部分從屬性
    ，即足成立。是勞基法所規定之勞動契約，係指當事人之一
    方，在從屬於他方之關係下，提供職業上之勞動力，而由他
    方給付報酬之契約。次按稱合夥者，謂二人以上互約出資以
    經營共同事業之契約，民法第667條第1項亦有明定。
  ㈡經查：上訴人主張陳建宏為上訴人之僱用人一節，業經原審
    判決勝訴確定。上訴人另主張被上訴人為集悠公司之負責人
    ，於110年1月15日加入系爭群組，表示其為陳建宏之合夥人
    ，並為公司之「副總」，陳建宏並表示日後與客戶洽談之業
    務費用需匯入被上訴人之銀行帳戶，若客戶詢問公司名稱，
    則回答係集悠公司，陳建宏與被上訴人名片上印製之地址「
    台北市○○區○○路○段0號4樓A28」亦為被上訴人擔任負責人之
    「台灣菁品開拓有限公司」登記地址，名片上之網路連結截
    圖、執行單位亦載明為集悠公司及前揭地址，陳建宏在系爭
    群組上傳之「Taiwan5G憑證報價單」對外代表之公司名稱、
    統一編號及匯款帳戶皆記載集悠公司，可徵被上訴人與陳建
    宏合夥系爭事業，皆為上訴人之多數雇主等語。惟陳建宏於
    原審陳稱：伊與被上訴人並非合夥關係，雙方有簽立行銷合
    約，是業務行銷關係等語（見原審卷第224頁）。另依陳建
    宏代表新民意公司與被上訴人簽立之「5G憑證推廣合約書」
    約定，被上訴人係受新民意公司委任代表新民意公司進行之
    Taiwan5G系統進行5G憑證市場開發業務工作，合約期限自11
    0年1月1日起至113年1月1日止，被上訴人推廣5G憑證2.0與3
    .0版本單位，可領取銷售總額50％為推展獎金，新民意公司
    並同意支付被上訴人每月5萬元作為薪資與辦公室使用之費
    用，此有該合約書在卷可參（見原審卷第195至199頁）。可
    見新民意公司與被上訴人之間應屬委任關係，新民意公司尚
    需給付被上訴人委任報酬，難謂有何互約出資以經營共同事
    業之情形。又觀諸前開合約書簽訂日期雖為110年4月27日，
    惟該合約書已明定合約有效期限為110年1月1日起至113年1
    月1日止(見原審卷第195頁)，且該合約並非需簽立書面之法
    定要式行為，則陳建宏與被上訴人間之推廣合約於110年1月
    1日即已成立生效，尚難以合約書簽訂日期為110年4月27日
    ，認於110年4月 27日始成立生效，而為有利於上訴人之認
    定。　　
　㈢至被上訴人雖有加入系爭群組，惟其並未表示其為陳建宏之
    合夥人，縱陳建宏有告知客戶之業務費用需匯入被上訴人之
    銀行帳戶，對外稱謂及Taiwan5G憑證報價單登載之公司名稱
    、統一編號及匯款帳戶為集悠公司，上訴人名片亦登載被上
    訴人之公司地址，然依新民意公司與被上訴人間前揭委任合
    約之約定，被上訴人本有為新民意公司進行5G憑證市場開發
    業務之工作，並得受領相關獎金及報酬，至於陳建宏稱呼被
    上訴人為「副總」，亦僅是稱謂，此均不足以證明陳建宏與
    被上訴人間為合夥關係，而為有利於上訴人之認定。又上訴
    人就被上訴人與陳建宏間有合夥關係一節，並未能舉證以實
    其說，是其主張被上訴人與陳建宏間有合夥關係云云，尚難
    採信。
　㈣綜上，上訴人以陳建宏與被上訴人為合夥關係，故屬多重雇
    主云云，自無可採，是其請求被上訴人給付上訴人各131,64
    0元本息，即無理由，應予駁回。
六、綜上所述，上訴人依兩造間之勞動契約關係，請求被上訴人
    應就原判決命陳建宏給付上訴人各131,640元本息部分，負
    連帶給付之責，為無理由，不應准許。從而，原審就上開部
    分為上訴人敗訴之判決，並無不合。上訴論旨指摘原判決不
    當，求予廢棄改判，為無理由，應駁回上訴。
七、本件事證已臻明確，兩造其餘之攻擊或防禦方法及所用之證
    據，經本院斟酌後，認為均不足以影響本判決之結果，爰不
    逐一論列，附此敘明。
八、據上論結，本件上訴為無理由，爰判決如主文。
中　　華　　民　　國　　111 　年　　11　　月　　16　　日
                            勞動法庭
                                審判長法  官　洪能超
                                      法  官  邱泰錄
                                      法  官  李珮妤
以上正本證明與原本無異。
本件不得上訴。
中　　華　　民　　國　　111 　年　　11　　月　　16　　日
                                      書記官  葉淑華